臺灣桃園地方法院民事簡易判決
111年度壢簡字第291號
原      告  潘宜均  

被      告  郭家豪  




上列當事人間請求損害賠償事件，原告就本院110年度審金訴字
第271號刑事案件提起附帶民事訴訟，經本院刑事庭以110年度審
附民字第792號裁定移送前來，本院於民國111年4月19日言詞辯
論終結，判決如下：
    主      文
被告應給付原告新臺幣29,985元，及自民國110年11月18日起至
清償日止，按年息百分之五計算之利息。
原告其餘之訴駁回。
訴訟費用（減縮後）由被告負擔百分之十三，餘由原告負擔。
本判決原告勝訴部分得假執行。
    事實及理由
壹、程序方面
一、按訴狀送達後，原告不得將原訴變更或追加他訴，但擴張、
    減縮應受判決事項之聲明者，不在此限，民事訴訟法第255
    條第1項第3款定有明文。本件原告起訴時原請求被告給付原
    告新臺幣（下同）250,000元，及自起訴狀繕本送達翌日起
    至清償日止，按年息百分之五計算之利息。嗣於訴訟繫屬中
    ，變更請求之金額為216,070元，其餘不變，經核原告所為
    訴之變更為單純減縮應受判決事項之聲明，參諸前揭法條之
    規定，應予准許，合先敘明。
二、被告經合法通知，未於言詞辯論期日到場（按被告目前在監
    ，經本院詢問其是否欲出庭，其已表明不願出庭，有其出庭
    意願表在卷可憑），查無民事訴訟法第386條所列各款情形
    ，爰依原告之聲請，由其一造辯論而為判決。　　
貳、實體方面
一、原告主張：被告於民國110年1月3日加入暱稱「黃大仙」之
    人及其他真實姓名年籍不詳之三人以上所組成之詐欺集團，
    並由被告擔任車手。嗣被告與上開成員共同意圖為自己不法
    之所有，基於三人以上共同詐欺取財及掩飾、隱匿特定犯罪
    所得之物之犯意聯絡，分別於同日19時18分許撥打原告電話
    ，佯稱網站遭駭入，將其設為高級會員，將按月扣款等語，
    致原告陷於錯誤，於同日20時37分依前揭詐欺集團成員指示
    匯款，再由被告提款交付「黃大仙」，致原告共受有216,07
    0元之損害，爰依侵權行為之法律關係提起本件訴訟等語，
    並聲明：被告應給付原告216,070元，及自本件起訴狀送達
    翌日起至清償日止，按年息百分之5計算之利息。
二、被告未於言詞辯論期日到場，亦未提出書狀作何聲明或陳述
    。
三、本院之判斷：
(一)按因故意或過失，不法侵害他人之權利者，負損害賠償責任
    。數人共同不法侵害他人之權利者，連帶負損害賠償責任。
    不能知其中孰為加害人者，亦同。造意人及幫助人，視為共
    同行為人。民法第184條第1項前段、第185條第1項、第2項
    定有明文。又民事上之共同侵權行為（狹義的共同侵權行為
    ，即加害行為）與刑事上之共同正犯，其構成要件並不完全
    相同，共同侵權行為人間不以有意思聯絡為必要，數人因過
    失不法侵害他人之權利，苟各行為人之過失行為，均為其所
    生損害共同原因，即所謂行為關連共同，亦足成立共同侵權
    行為，依民法第185條第1項前段之規定，各過失行為人對於
    被害人應負全部損害之連帶賠償責任（最高法院67年台上字
    第1737號判例意旨可供參照）。侵權行為之成立，須「行為
    人」因故意過失不法侵害他人權利，亦即行為人須具備歸責
    性、違法性，並不法行為與損害間有因果關係，始能成立，
    且主張侵權行為損害賠償請求權之人，對於侵權行為之成立
    要件應負舉證責任（最高法院100年度台上字第328號判決意
    旨參照）。
(二)經查，原告主張之上開事實，除金額外，業據其引用被告因
    本件所涉詐欺罪之刑事案件相關證據資料為證，並經本院刑
    事庭以110年度審金訴字第271號刑事判決就此部分犯罪事實
    判處被告有期徒刑1年，有該判決1份在卷可查（見本院卷第
    4至9頁），參以被告已於相當時期受合法通知，既未於言詞
    辯論期日到場，亦未提出書狀作何爭執，依民事訴訟法第43
    6條第2項、第280條第3項準用第1項規定，視同自認原告之
    主張，堪信原告此部分主張之事實應為真正。而被告雖未直
    接對原告施用詐術，然其協力收取詐騙贓款，其行為自與原
    告所受損害間具備相當因果關係，揆諸上開說明，自應視為
    侵害原告財產法益之共同行為人，應負損害賠償責任。
(三)又原告主張被告致其共受有216,070元之損害等語，然其中
    僅29,985元之金額業經上揭刑事判決為實質調查證據，並加
    以判斷，而認此部分款項為被告與其所屬之詐欺集團共同詐
    騙所得。原告就其餘部分固提出郵政存簿封面、交易明細、
    報案三聯單等件為證，然此至多證明原告除29,985元外，尚
    受有186,085元之損失，並不能遽此推論原告所受之損害係
    被告所致。原告復未提出其他證據佐證其所受逾29,985元部
    分之損害，與被告上開之侵權行為有何因果關係，本院自難
    為有利原告之認定。準此，原告依侵權行為之法律關係，請
    求被告賠償29,985元之損害，為有理由，應予准許。逾此範
    圍之請求，洵屬無據，不應准許。
四、末按給付無確定期限者，債務人於債權人得請求給付時，經
    其催告而未為給付，自受催告時起，負遲延責任。其經債權
    人起訴而送達訴狀，或依督促程序送達支付命令，或為其他
    相類之行為者，與催告有同一之效力；遲延之債務，以支付
    金錢為標的者，債權人得請求依法定利率計算之遲延利息；
    應付利息之債務，其利率未經約定，亦無法律可據者，週年
    利率為百分之5，民法第229條第2項、第233條第1項前段、
    第203條分別定有明文。本件侵權行為損害賠償債務，其給
    付並無確定期限，依前揭規定，被告應自起訴狀繕本送達之
    翌日起負遲延責任。查本件刑事附帶民事訴訟起訴狀繕本係
    於110年11月17日送達被告本人，有送達證書1紙在卷足憑，
    是被告應自其翌日即110年11月18日起負遲延責任。　　　
五、綜上所述，原告請求被告給付如主文第1項所示，為有理由
    ，應予准許。逾此部分之請求，為無理由，應予駁回。
六、本件原告勝訴部分係就民事訴訟法第427條第1項訴訟適用簡
    易程序所為被告敗訴之判決，依同法第389條第1項第3款規
    定，爰依職權宣告假執行。
七、本件係依刑事附帶民事訴訟起訴，免徵裁判費，且迄言詞辯
    論終結前，亦未見兩造支出訴訟費用，惟本院仍依民事訴訟
    法第79條諭知訴訟費用之負擔，以備將來如有訴訟費用發生
    時，得以確認兩造應負擔數額。
中　　華　　民　　國　　111 　年　　5 　　月　　26　　日
                  中壢簡易庭      法  官  江碧珊
以上為正本係照原本作成。
如不服本判決，應於送達後20日內，向本院提出上訴狀並表明上
訴理由，如於本判決宣示後送達前提起上訴者，應於判決送達後
20日內補提上訴理由書（須附繕本）。
如委任律師提起上訴者，應一併繳納上訴審裁判費。
中　　華　　民　　國　　111 　年　　5 　　月　　26　　日
                                  書記官  張育誠